臺灣桃園地方法院民事簡易判決
110年度訴字第181號
原      告  黃兆民  


訴訟代理人  郭明松律師
被      告  徐佩雯  


上列當事人間請求損害賠償事件（交通），原告提起刑事附帶民
事訴訟，經本院刑事庭以108年度審交附民字第164號裁定移送前
來，本院於民國111年2月18日言詞辯論終結，判決如下：
    主      文
一、被告應給付原告新臺幣552,521元，及自民國108年4月15日
    起至清償日止，按週年利率百分之五計算之利息。
二、原告其餘之訴駁回。
三、訴訟費用由被告負擔百分之14，餘由原告負擔。
四、本判決第一項得假執行。但被告如以新臺幣552,521元為原
    告預供擔保，得免為假執行。
五、原告其餘假執行之聲請駁回。
    事實及理由
壹、程序方面：
    按民事訴訟法第427條第2項於民國110年1月20日經總統令公
    布修正新增第11款「本於道路交通事故有所請求而涉訟」之
    訴訟，不問其標的金額或價額一律適用簡易程序，並於公布
    後2日即110年1月22日起施行。又上開公布修正條文施行後
    ，於修正前已繫屬之事件，其法院管轄權及審理程序，未經
    終局裁判者，適用修正後之規定，曾經終局裁判者，則適用
    修正前之規定，民事訴訟法施行法亦增訂第4條之1規定。本
    件原告係本於道路交通事故請求侵權行為損害賠償，核屬本
    於道路交通事故之請求，原應適用通常程序處理，然依修正
    後之民事訴訟法第427條第2項第11款規定，即應依簡易訴訟
    程序辦理，本件於修正前已繫屬本院，經本院於111年2月18
    日言詞辯論終結，於上開條文修正施行後尚未經終局裁判，
    依修正後民事訴訟法施行法第4條之1第1款規定，即應改行
    簡易程序，依簡易訴訟程序為裁判，且當事人對於本件判決
    如有不服，得上訴於本院合議庭，先予敘明。
貳、實體部分：
一、原告主張：被告於107年1月29日晚間10時13分，騎乘車牌號
    碼000-000號普通重型機車（下稱系爭機車），沿桃園市中
    壢區永福路往榮民路方向行駛，行經永福路756號前（下稱
    系爭路段）時，未注意車前狀況，適伊步行於同向未劃設人
    行道之系爭路段道路時，被告騎乘系爭機車自後方碰撞伊（
    下稱系爭車禍），致伊受有右側眼瞼及眼周圍撕裂傷、未明
    示側性臉頰與顳骨下頜周圍開放性傷口、顏面骨折、右眼外
    傷性視神經病變、右眼視神經萎縮等傷害（下稱系爭傷害）
    。伊因而支出如附表所示醫療費用新臺幣（下同）34,785元
    、不能工作損失74,538元、勞動力減損3,069,881元，且因
    系爭傷害受有精神上痛苦，得請求精神慰撫金100萬元。被
    告應就系爭車禍負擔7成過失責任，原告則負擔3成過失責任
    。另伊所受上開損害已領取強制汽車責任保險金401,210元
    。爰依民法第184條第1項前段、第193條第1項、第195條第1
    項前段等規定，提起本件訴訟等語。並聲明：㈠被告應給付
    原告4,179,204元，及自起訴狀繕本送達翌日起至清償日止
    ，按週年利率百分之五計算之利息；㈡願供擔保，請准宣告
    假執行。
二、被告則以：對於原告主張之事實及如附表編號1所示醫療費
    用34,785元不爭執。至附表編號2部分，不爭執原告每月薪
    資37,269元，但原告於系爭車禍發生幾天後即上班，並無不
    能工作情事；附表編號3部分，不爭執原告勞動能力減少20％
    ，但原告請求金額過高；附表編號4部分原告請求金額過高
    。且系爭車禍發生時，原告未注意應靠邊行走，顯與有過失
    ，兩造過失比例應各為5成等語置辯。並聲明：原告之訴駁
    回。
三、兩造不爭執事項：
（一）原告因系爭車禍支出如附表編號1所示醫療費用34,785元
      。
（三）原告於系爭車禍發生時，每月平均薪資37,269元。
（三）原告因系爭車禍致勞動能力減少20％。
（四）兩造就系爭車禍之發生均有過失。
四、得心證之理由：
（一）按因故意或過失，不法侵害他人之權利者，負損害賠償責
      任；不法侵害他人之身體或健康者，對於被害人因此喪失
      或減少勞動能力或增加生活上之需要時，應負損害賠償責
      任；不法侵害他人之身體、健康、名譽、自由、信用、隱
      私、貞操，或不法侵害其他人格法益而情節重大者，被害
      人雖非財產上之損害，亦得請求賠償相當之金額，民法第
      184條第1項前段、第193條第1項、第195條第1項前段分別
      定有明文。次按汽車行駛時，駕駛人應注意車前狀況及兩
      車並行之間隔，並隨時採取必要之安全措施，不得在道路
      上蛇行，或以其他危險方式駕車，道路交通安全規則第94
      條第3項亦定有明文。經查，原告主張被告於前揭時、地
      騎乘系爭機車，未注意車前狀況致發生系爭車禍，原告因
      而受有系爭傷害等情，有桃園市政府警察局道路交通事故
      調查筆錄、道路交通事故談話紀錄表、衛生福利部桃園醫
      院（下稱桃園醫院）診斷證明書、長庚醫療財團法人林口
      長庚紀念醫院（下稱長庚醫院）、壢新醫院、亞東紀念醫
      院（下稱亞東醫院）、佛教慈濟醫療財團法人花蓮慈濟醫
      院（下稱慈濟醫院）、酒精測定紀錄表、道路交通事故現
      場圖、道路交通事故調查表、道路交通調查報告表、道路
      交通事故照片黏貼記錄表等資料可稽（臺灣桃園地方檢察
      署107年度偵字第18574號刑事卷〈下稱偵字卷〉2至3頁、9
      至11頁背面、16頁、18頁、21至30頁、47至55頁；附民卷
      27至33頁、35至47頁），且為兩造所不爭執。又被告因上
      開行為所涉過失致重傷罪，經本院108年度審交易字第46
      號刑事判決判處有期徒刑6月，有上開刑事判決附卷可憑
      （壢司調卷4至7頁），且經本院依職權調閱上開刑事卷宗
      審閱無訛，核與原告所述相符。綜合上開事證，堪信原告
      上開主張屬實。被告上開過失侵害行為致原告受有損害，
      其間有相當因果關係，復無疑義，被告自應就系爭車禍所
      致原告之損害負賠償責任。
（二）原告所受損害之項目及金額：
   1、醫療費用：
　　　原告主張其因系爭傷害支出如附表編號1所示醫療費用34,
      785元，業據其提出亞東醫院、桃園醫院及慈濟醫院之醫
      療費用收據等件為憑（附民卷49至65頁），且為被告所不
      爭執，是原告主張其因系爭車禍受有上開損害，即屬有據
      。　　　
　 2、不能工作損失：　　　
　　　原告主張其因系爭車禍受有2個月不能工作損害等語（107
      年1月30日起至107年4月1日止），業據其提出桃園醫院、
      長庚醫院、壢新醫院、亞東醫院及慈濟醫院之診斷證明書
      、雇主確認病假證明書為據（附民卷35至47頁；本院卷79
      頁）。審酌107年3月21日慈濟醫院診斷證明書之醫師囑言
      欄記載：原告因右眼外傷性視神經病變「於107年2月7日
      接受右眼玻璃體內注射Neulastia，於107年3月21日至門
      診追蹤，宜休養一個月」等語（附民卷47頁），參以雇主
      確認病假證明書記載「病假原因：眼部損傷」、「病假日
      期：107年1月30日至107年4月1日」等語（本院79頁），
      足見原告確有因系爭傷害而請假2個月，且上開診斷證明
      書於107年3月21日記載原告宜休養一個月，復審酌原告係
      從事水電技工，其工作內容應需有一定視力為輔助，則其
      因系爭車禍造成右眼外傷性視神經病變等接受治療，而需
      休養2個月無法工作乙節，堪認可信。又原告主張其於系
      爭車禍發生時從事水電技工，平均月薪為37,269元，業據
      其提出106年度薪資證明單為憑（附民卷67頁），且為兩
      造所不爭執，堪認屬實。是原告主張其因系爭車禍受有如
      附表編號2所示不能工作損失74,538元（計算式：37,269
      元×2個月＝74,538元），即屬有據。　　　
　 3、勞動力減損：
　    原告因系爭車禍受有系爭傷害業經認定如前，且系爭傷害
      經治療後，至花蓮慈濟醫院於107年9月12日開立診斷證明
      時，原告之最佳矯正視力右眼0.025，且視力永久不可逆
      等情，業據原告提出上開診斷證明書為證（附民卷47頁）
      。參照原告聲請送鑑定，經本院囑託長庚醫院進行鑑定，
      其鑑定意見為：「據病歷所載，病人黃君於110年12月8日
      至本院職業醫學科門診接受勞動力減損評估，經專科醫師
      依病人現況進行問診、理學檢查、病歷審閱及視力檢查等
      相關評估結果顯示，病人黃君因創傷性右眼視神經病變，
      致現狀遺存右眼矯正視力0.04及右臉疤痕等症；根據美國
      醫學會障害指引評估指南之評核標準，加以綜合病人黃君
      將來賺錢能力、工作性質、及年齡予以掉整計算鑑定後（
      計算公式如附件），其勞動力減損20%」等語，有長庚醫
      院111年1月5日函文及附件勞動能力減損比例計算表附卷
      可稽（本院卷111至113頁）。本院審酌長庚醫院鑑定意見
      已綜合考量原告所受系爭傷害及相關病歷資料，且經進行
      問診、理學檢查、病歷審閱及視力檢查等相關評估，並依
      據美國醫學會障害指引評估指南為評定標準，始評估原告
      失能比例，其鑑定結果應屬可採。又原告於69年9月18日
      出生，至其65歲（法定退休年齡）時為134年9月18日，扣
      除本院認定原告得請求自系爭車禍發生後2個月不能工作
      損失之期間，即自107年1月30日起至107年4月1日止，則
      原告主張其受有其自107年4月2日起至134年9月18日止因
      減少勞動能力所受之損害，核屬正當，應屬有據。爰以上
      開原告平均每月薪資37,269元計算，依霍夫曼式計算法扣
      除中間利息（首期給付不扣除中間利息）核計其金額為新
      臺幣1,548,138元【計算方式為：7,454×207.00000000+(7
      ,454×0.00000000)×(207.00000000-000.00000000)=1,548
      ,138.000000000。其中207.00000000為月別單利(5/12)%
      第329月霍夫曼累計係數，207.00000000為月別單利(5/12
      )%第330月霍夫曼累計係數，0.00000000為未滿一月部分
      折算月數之比例(16/30=0.00000000)。採四捨五入，元以
      下進位】。則原告主張其受有此勞動能力減少之損害金額
      ，洵屬有據，逾此範圍則屬無據。
　 4、精神慰撫金：
　　　按慰撫金之賠償，其核給之標準固與財產上損害之計算不
      同，然非不可斟酌雙方身分資力與加害程度，核定相當之
      數額。惟所謂相當，除斟酌兩造身分地位、資力及家庭經
      濟狀況外，尤應兼顧加害程度及被害人所受之痛苦與對其
      身體、健康影響是否重大以為斷（最高法院51年度台上字
      223 號、85年度台上字第460 號、89年度台上字第1952號
      判決意旨參照）。準此，非財產上之損害賠償，應以實際
      加害之情形、被害人所受精神上痛苦程度、兩造身分地位
      及經濟狀況、賠償義務人可歸責之程度等定之。本件被告
      不法侵害原告身體之事實，業如前述，衡情原告所受系爭
      傷害包括右側眼瞼及眼周圍撕裂傷、未明示側性臉頰與顳
      骨下頜周圍開放性傷口、顏面骨骨折、右眼外傷性視神經
      病變、右眼視神經萎縮（經長庚醫院鑑定結果：右眼矯正
      視力0.04）等傷害，其身心當受有痛苦，則請求被告賠償
      相當之精神慰撫金，即屬有據。又原告為國中畢業，現從
      事水電技工，107、108年度均無所得資料，名下有汽車1
      部；被告為高中肄業，107、108年度均無所得資料，名下
      無財產，有原告陳報狀及兩造稅務電子閘門財產所得調件
      明細表等件可稽（本院卷44頁、54頁；限閱個資等文件卷
      11、15、21、22頁）。是本院審酌被告所為侵權行為態樣
      、原告所受傷害及痛苦程度、兩造身分地位、家庭經濟狀
      況及財產所得，及其他各種情形等一切情狀，認原告得請
      求被告賠償之精神慰撫金應以25萬元為相當，逾此數額之
      請求，則屬無據。
　 5、據上，本件原告因系爭車禍所受損害金額合計為1,907,46
      1元（計算式：醫療費用34,785元＋不能工作損失74,538元
      ＋勞動力減損1,548,138元＋精神慰撫金25萬元＝1,907,461
      元）。
（三）原告就系爭車禍之發生是否與有過失：　
      按損害之發生或擴大，被害人與有過失者，法院得減輕賠
      償金額，或免除之，民法第217條第1項定有明文。次按行
      人應在劃設之人行道行走，在未劃設人行道之道路，應靠
      邊行走，道路交通安全規則第133條定有明文。查系爭車
      禍之發生原因，係被告行經系爭路段前，未注意車前狀況
      而貿然前行，而原告亦疏未注意行走於未劃設人行道之道
      路時，應靠邊行走，而走在被告所行駛之機車優先道上，
      致被告自後撞及，致發生系爭車禍，有道路交通事故現場
      圖、道路交通事故調查報告表、道路交通事故照片黏貼記
      錄表等資料可稽（偵字卷21至30頁、47至53頁；附民卷27
      至33頁），故原告就系爭車禍之發生，自同有過失。互核
      桃園市車輛行車事故鑑定覆議委員會鑑定覆議意見書認為
      ：被告駕駛普通重型機車，於雨夜行駛未減速慢行且變換
      車道未注意車前狀況，為肇事主因；原告未儘靠邊行走，
      為肇事次因（本院108年度審交易字第46號刑事卷宗141至
      143頁），亦與本院上開認定結果相符，堪認兩造就系爭
      車禍之發生同有過失。本院綜合系爭事故發生之過程、情
      節、情節及兩造之過失情形，併參考桃園市政府車輛行車
      事故鑑定會鑑定意見書、桃園市政府車輛行車事故鑑定覆
      議委員會鑑定覆議意見書所認定之本件肇事原因等情（臺
      灣桃園地方檢察署107年度調偵字第2152號刑事卷宗22至2
      3頁；本院108年度審交易字第46號刑事卷宗141至143頁）
      ，認原告同為系爭車禍之肇事原因，與有過失程度為50%
      ，應減輕被告賠償責任至50%為適當，即被告應賠償原告
      之金額為953,731元（計算式：1,907,461×50％＝953,731元
      ，元以下四捨五入）。　　　
（四）次按強制汽車責任保險之保險人依強制汽車責任保險法規
      定所為之保險給付，視為被保險人損害賠償金額之一部分
      ；被保險人受賠償請求時，得扣除之，強制汽車責任保險
      法第32條定有明定。此係因保險人之給付乃由於被保險人
      支付保險費所生，性質上屬於被保險人賠償責任承擔或轉
      嫁，自應視為加害人或被保險人損害賠償金額之一部分，
      為避免受害人雙重受償，被保險人受賠償請求時，自得扣
      除之。查原告因系爭車禍已領取強制汽車責任保險金401,
      210元，有原告提出郵局存摺明細在卷可參（本院卷71至7
      5頁），依上開說明，此揭金額應自原告上開請求之金額
      中予以扣除，即原告得請求賠償之金額應為552,521元（
      計算式：953,731元－401,210元＝552,521元）。
五、末按給付無確定期限者，債務人於債權人得請求給付時，經
    其催告而未為給付，自受催告時起，負遲延責任。其經債權
    人起訴而送達訴狀，或依督促程序送達支付命令，或為其他
    相類之行為者，與催告有同一之效力；遲延之債務，以支付
    金錢為標的者，債權人得請求依法定利率計算之遲延利息；
    應付利息之債務，其利率未經約定，亦無法律可據者，週年
    利率為百分之五，民法第229條第2項、第233條第1項本文、
    第203條分別定有明文。本件原告對被告之侵權行為債權，
    核屬無確定期限之給付，經原告起訴而送達訴狀，被告迄未
    給付，當應負遲延責任。又本件起訴狀繕本係於108年4月14
    日送達被告，有掛號函件執據及郵件查詢資料可查，且為兩
    造所不爭執（本院卷40頁、67至69頁），是原告請求被告自
    108年4月15日起至清償日止，按週年利率百分之五計算之利
    息，即屬有據，應予准許。
六、綜上所述，原告依民法第184條第1項前段、第193條第1項、
    第195條第1項前段等規定，請求被告給付如主文第1項所示
    之金額及利息，為有理由，應予准許；逾此範圍之請求，則
    無理由，應予駁回。
七、本判決主文第1項係依民事訴訟法第427條第2項第11款適用
    簡易程序所為被告敗訴判決，依民事訴訟法第389條第1項第
    3款規定，應依職權宣告假執行。並依職權宣告被告得為原
    告供擔保，免為假執行。另上開部分原告雖陳明願供擔保聲
    請宣告假執行，然其聲請僅係促使法院為職權之發動，爰不
    另為假執行准駁之諭知。至原告其餘假執行之聲請，因訴之
    駁回而失所附麗，併予駁回。
八、本件事證已臻明確，兩造其餘攻擊防禦方法及所提證據，經
    本院斟酌後，核與判決不生影響，爰不逐一論述。
九、訴訟費用負擔之依據：民事訴訟法第79條。
中　　華　　民　　國　　111 　年　　5 　　月　　13　　日
                  民事第二庭    法　官　林其玄
以上正本係照原本作成。
如對本判決上訴，須於判決送達後二十日內向本院提出上訴狀。
如委任律師提起上訴者，應一併繳納上訴審裁判費。　　　　　
中　　華　　民　　國　　111 　年　　5 　　月　　17　　日
                                書記官　陳佩伶
　　　　　　　　　　　　　　
附表     編號 項目 金額 （新臺幣） 證據 被告是否爭執 1 醫療費用 34,785元 附民卷P49-65 不爭執 2 不能工作損失 74,538元 （每月薪資37,269×2個月不能工作期間＝74,538 ） 附民卷P47、67 過高 3 勞動力減損 3,069,881元 原告主張減少勞動能力40.18% 附民卷P19-23、67 過高 4 精神慰撫金 100萬元  過高 5 合計 4,179,204元